臺灣板橋地方法院刑事判決　　　　　　　　　　　　九十一年度易字第二一號
　　公　訴　人　臺灣板橋地方法院檢察署檢察官
　　被　　　告　丙○○　男　二.
　　　　　　　　丁○○　男　四.
　　選任辯護人　張亞婷律師
　　　　　　　　蔡文彬律師
右列被告因違反台灣地區與大陸地區人民關係條例案件，經檢察官聲請簡易判決處刑
（九十一年度偵字第四二七三號），經本院板橋簡易庭認為不應以簡易判決處刑，移
送本院依通常程序審判，本院判決如左：
    主  文
丙○○違反人民入出境，應向內政部警政署入出境管理局申請許可，未經許可者，不
得入出境規定，未經許可入境，處拘役肆拾日，如易科罰金以參佰元折算壹日。
丁○○違反不得僱用大陸地區人民在臺灣地區從事未經許可之工作之規定，處拘役肆
拾日，如易科罰金以佰元折算壹日。
    事  實
一、(一)丙○○係大陸地區人民，明知入境中華民國，應向內政部警政署入出境管理局
    申請許可，未經許可者，不得入出境，丙○○竟未經申請許可，於民國九十年九
    月間某日，自大陸地區福建省福清市，以人民幣二萬六千元之代價，僱請漁船搭
    載其至基隆附近沿岸，以偷渡方式入境台灣地區，旋即經二名不詳姓名年籍男子
    接應並送至台北縣永和市某處，並伺機尋找工作。
    (二)丁○○係從事室內裝潢工作之人，明知雇主不得僱用大陸地區人民在台灣地區
    從事未經許可之工作，竟基於非法僱用大陸地區人民工作之犯意，明知丙○○係
    大陸地區人民，並未經許可在臺工作，竟自九十一年十一月二十日起，僱用丁○○在台北市○○路十三號七樓，從事油漆粉刷打雜之臨時工作，丁○○並支付新
    台幣五百元予丙○○，違反台灣地區與大陸地區人民關係條例第十五條第四款之
    規定。嗣丙○○於九十一年十一月二十五日十一時許，在台北縣永和市○○路一
    ０五巷口處，為警查獲。
二、案經台北縣政府警察局永和分局報請臺灣板橋地方法院檢察署檢察官聲請簡易判
    決處刑，復經本院板橋簡易庭移送本院審理。
    理  由
一、右揭被告丙○○如事實欄一、(一)所示犯行部分，業據被告丙○○於警訊中坦承不
    諱，並經證人即查獲之警員甲○○、戊○○於本院證述明確（見本院九十一年九
    月九日訊問筆錄），另有大陸地區人民處理中心非法入境大陸人（漁）民基本資
    料表、查獲大陸人民偷渡入境初步偵訊（清查）資料表各一份在卷足參。事證明
    確，被告丙○○之犯行，堪以認定。
二、右揭被告丁○○如事實欄一、(二)所示犯行部分，訊據被告丁○○固坦承其有用同
    案被告丙○○做清潔、打雜方面工作，但完全未付其任何代價，其支付丙○○五
    百元，是給丙○○買一些飲料、吃的東西等情，惟矢口否認有上開犯行，並辯稱
    ：丙○○自稱姓林，且有出示其國民身分證，但伊沒有仔細看，丙○○主動問伊
    有沒有需要幫忙，也沒有要求錢，完全沒有任何代價，伊與丙○○交談是用簡單
    台語溝通，伊不知丙○○係大陸人民等語。經查：
  (一)被告丁○○於警訊中供稱：「我現在從事室內裝潢，因於右述北市地址工作時，
    在一樓搬運材料，而丙○○來問是否缺工人，並有出示中華民國身分證，而我工
    地剛好缺人，故而僱用。因為當時很忙，又在趕工，故未很明確對照身分。因為
    林員是打臨時供，且才來四天，時間每天八小時，林員並未言時薪須多少，而我
    覺得看他能力是否能符合，才能看工資給多少，我有先拿五百元給林員，看它需
    要吃什麼先自己負責，並未供宿住，（你是否知道林員為偷渡客？）不知道，因
    為林員有時會用台語交談，故未深追其身分。：：因為丙○○是打臨時工，且未
    要求工資一定要多少，而我工內正缺人手，才會讓他做臨時工，非有意要僱用大
    陸人民。」云云（見偵查卷第五、六頁），其於偵訊中亦供稱：「找他（丙○○
    ）幫忙做雜工三、四天而已，我事先拿五百元給他吃飯而已。」等語（見偵查卷
    第二十頁）。其所供稱僱用被告丙○○之時間、地點、工作內容、及已支付五百
    元代價予丙○○等情節，核與同案被告丙○○於警訊中之供述相符（見偵查卷第
    三、四頁）。從而，被告丁○○僱用丙○○於上開時間、地點，從事打雜工作，
    並已支付五百元代價之事實，堪予認定。
  (二)被告丙○○係福建省南平市人，為警查獲時並未查獲持有我國之國民身分證，卻
    持有大陸之國民身分證，其口音像大陸口音等情，業據證人即查獲之警員甲○○
    、戊○○於本院證述明確（參前述本院筆錄），而福建省人民說話之閩南語口音
    或國語（大陸地區稱普通話）口音與台灣地區人民說話之閩南語口音或國語口音
    ，互有差異，縱使從簡單之交談中亦可察知，況被告丁○○係僱用丙○○從事打
    雜工作，其對於丙○○之工作要求、指示，又豈是用簡單交談即可交代清楚。再
    者，被告丁○○於本院調查時亦自承：打雜一般一天工資一千二百元云云（見本
    院九十一年八月十九日訊問筆錄），對照被告丙○○並未向被告丁○○要求工資
    一定要多少，僅拿取被告丁○○支付之五百元代價，即願為被告丁○○從事上開
    打雜工作多日（自九十一年十一月二十日起至同年月二十五日為警查獲止）等情
    節，兩者支付之代價相去甚鉅，此亦與台灣地區人民從事勞動工作通常會先言明
    工作時間、內容、薪資等之情形有違，是被告丁○○辯稱不知丙○○係大陸人民
    乙節，不足採信。
  (三)證人乙○○雖於本院證稱：「我只知道他身分證上寫丙○○，他來第二天我們吃
    飯閒聊時有問他，他拿出身分證給我們看，身分證上確實寫丙○○，住台中市○
    村路，：：（你用什麼話跟他交談？）台語，我跟他沒談幾句話。」云云（見本
    院九十一年八月十九日訊問筆錄）。按測謊鑑定，係依一般人在說謊時，會產生
    遲疑、緊張、恐懼、不安等心理波動現象，乃利用測謊儀器將受測者之上開情緒
    波動情形加以紀錄，用以判別受測者所供述之真實性，倘受測者愈想壓抑其謊言
    所產生之情緒，在測謊儀器上會愈產生明顯之情緒波動，反之，則無此不實之波
    動反應。從而測謊鑑定結果，如就否認犯罪、或證言有不實之情緒波動反應，即
    非不得供審判上之參酌。本院為期慎重函請法務部調查局對被告丁○○、證人乙○○作測謊鑑定，經該局以控制問題法測謊結果認「：一、乙○○稱：（一）丙○○有出示其國民身分證；（二）身分證確實有記載「丙○○」、「住台中市○
    村路」等字。上述問題，經測試呈情緒波動反應，研判有說謊。二、丁○○稱：
    丙○○有出示其國民身分證，經測試因其膚電效應不明顯，測試結果不能研判。
    」，有該局九十一年九月二十六日調科參字第０九一００五九一三三０號鑑定通
    知書一份足憑。再參酌前述被告丙○○為警查獲時並未扣得持有我國之國民身分
    證，卻持有大陸之國民身分證等情，此益徵證人乙○○證稱：見過丙○○之國民
    身分證乙節，顯有瑕疵可指，尚難遽為被告丁○○有利之認定。至被告丁○○之
    測謊結果，既已不能研判，則亦無從為其有利或不利之論據。
  (四)綜上所述，被告丁○○前開辯解，或有違常情、或與本院查得之事證不符，顯係
    事後圖卸之詞，不足採信。本件事証明確，被告丁○○之犯行，堪以認定。
二、被告丙○○之所為，係違反國家安全法第三條第一項未經許可，不得入境之規定
    ，應依同法第六條第一項之規定予以論罪處罰。被告丁○○之所為，係違反台灣
    地區與大陸地區人民關係條例第十五條第四款之不得僱用大陸地區人民在臺灣地
    區從事未經許可之工作之規定，應依同條例第八十三條第一項規定予以論罪處罰
    。爰分別審酌被告丙○○、丁○○犯罪之動機、目的、手段、所生危害及犯罪後
    之態度等一切情狀，各量處如主文所示之刑，並諭知易科罰金之折算標準，以示
    懲儆。
三、被告丙○○經合法傳喚無正當理由不到庭，本院認係應科拘役之案件，故不待其
    陳述逕行判決。
據上論斷，應依刑事訴訟法第二百九十九條第一項前段、第三百零六條，臺灣地區與
大陸地區人民關係條例第八十三條第一項、第十五條第四款，國家安全法第三條第一
項、第六條第一項，刑法第十一條前段、第四十一條第一項，罰金罰鍰提高標準條例
第二條，現行法規所定貨幣折算新台幣條例第二條，判決如主文。
本案經檢察官朱學瑛到庭執行職務。
中      華      民      國      九十一      年      十二月    九    日
                                  臺灣板橋地方法院刑事第四庭
                                          法  官    劉  大  衛
右正本證明與原本無異
如不服本判決應於送達後十日內向本院提出上訴狀
                                          書記官    黃  美  雲
中      華      民      國      九十一      年      十二    月    九    日
國家安全法第三條
人民入出境，應向內政部警政署入出境管理局申請許可。未經許可者，不得入出境。
人民申請入出境，有左列情形之一者，得不予許可：
  一  經判處有期徒刑以上之刑確定尚未執行或執行未畢，或因案通緝中
      ，或經司法或軍法機關限制出境者。
  二  有事實足認為有妨害國家安全或社會安定之重大嫌疑者。但曾於台
      灣地區設籍，在民國三十八年以後未在大陸地區設籍，現居住於海
      外，而無事實足認為有恐怖或暴力之重大嫌疑者，不在此限。
  三  依其他法律限制或禁止入出境者。
前項不予許可，應以書面敘明理由，通知申請人，並附記不服之救濟程序 。
內政部應聘請包括社會公正人士組成審查委員會，審核第二項第二款未經許可事項。
國家安全法第六條
違反第三條第一項規定未經許可入出境者，處三年以下有期徒刑、拘役或科或併科新
臺幣九萬元以下罰金。
無正當理由拒絕或逃避依第四條規定所實施之檢查者，處六月以下有期徒刑、拘役或
科或併科新臺幣一萬五千元以下罰金。
臺灣地區與大陸地區人民關係條例第十五條
  左例行為不得為之：
  一  使大陸地區人民非法進入臺灣地區。
  二  招攬臺灣地區人民未經許可使之進入大陸地區。
  三  使大陸地區人民從事未經許可或與許可目的不符之活動。
  四  僱用大陸地區人民從事未經許可或與許可範圍不符之工作。
  五  居間介紹他人為前款之行為。
臺灣地區與大陸地區人民關係條例第八十三條第一項：
  違反第十五條第四款或第五款規定者，處二年以下有期徒刑、拘役或科或併科新台
  幣三十萬元以下罰金。
